【裁判字號】    92,判,910
【裁判日期】    920710
【裁判案由】    營業稅
【裁判全文】
最  高  行  政  法  院  判  決                    九十二年度判字第九一○號
    原      告  乙○○
                丙○○
    被      告  財政部臺灣省北區國稅局（承受臺北縣政府稅捐稽徵處業務）
    代  表  人  甲○○
右當事人間因營業稅事件，原告不服財政部中華民國八十九年四月八日台財訴第00
00000000號再訴願決定，提起行政訴訟。本院判決如左：
    主  文
再訴願決定及訴願決定均撤銷。
訴訟費用由被告負擔。
    事  實
本件原告因未依法辦理營業登記於八十三年間共同出資與地主巫明任合建坐落於台北
縣永和市○○路三一○及三一○之一號房屋並予以銷售，銷售總額新台幣（以下同）
一九、○○○、○○○元（含稅），逃漏營業稅額九○四、七六二元，案經被告查獲
，取具承諾書、說明書、統一發票、合建房屋契約書等影本附案佐證，審理違章成立
，被告遂依營業稅法第四十三條第一項第三款及同法第五十一條第一款規定除核定追
繳稅款九○四、七六二元外，並按所漏稅額處三倍罰鍰二、七一四、二○○元。原告
不服，主張原處分應補徵營業稅未扣減興建房屋所需支出工程款及建築材料款之進項
稅額，顯係重複課稅，違反加值型營業稅制度，並請降低罰鍰倍數等語，申經被告八
十六年五月二日北縣稅法字第六九二八號復查決定，將原處分撤銷，著由被告查明後
另為處分。嗣經被告八十六年十二月一日北縣稅法字第一七七三七號重核復查決定，
乃維持原核定。原告猶未甘服，提起一再訴願，遞遭決定駁回，遂向本院提起行政訴
訟。茲摘敘兩造訴辯意旨如次：
原告起訴意旨略謂：其收受系爭復查決定書之日期為八十七年六月四日，因此於同年
七月二日提起訴願，並無逾越法定三十日之期限，請將一再訴願決定撤銷等語。
被告答辯意旨略謂：原告乙○○、丙○○因營業稅聲請復查事件，依序分別於民國八
十七年五月八日、同月十一日收受原處分（北縣稅法字第一七七三七號復查決定書）
，有加蓋原告印章之掛號郵件收件回執各一紙附原處分卷可稽，原告於同年七月二日
提起訴願已逾法定不變期間，一再訴願決定從程序上予以駁回，並無不合，請駁回原
告之訴等語。
    理  由
按「訴願自機關之行政處分書或決定書達到之次日起，應於三十日內提起之。」又「
訴願人不在受理訴願機關所在地住居者，計算前條三十日之期限，應扣除其在途期間
。」訴願法第九條第一項、第十條第一項分別定有明文。本件原告因未依法辦理營業
登記於八十三年間共同出資與地主巫明任合建坐落於台北縣永和市○○路三一○及三
一○之一號房屋並予以銷售，銷售總額一九、○○○、○○○元（含稅），逃漏營業
稅額九○四、七六二元，案經被告查獲，取具承諾書、說明書、統一發票、合建房屋
契約書等影本附案佐證，審理違章成立，被告遂依營業稅法第四十三條第一項第三款
及同法第五十一條第一款規定除核定追繳稅款九○四、七六二元外，並按所漏稅額處
三倍罰鍰二、七一四、二○○元。原告不服，主張原處分應補徵營業稅未扣減興建房
屋所需支出工程款及建築材料款之進項稅額，顯係重複課稅，違反加值型營業稅制度
，並請降低罰鍰倍數等語，申經被告八十六年五月二日北縣稅法字第六九二八號復查
決定以本件原核係依照查得之資料核定其銷售額，並依規定稅率計算之稅額為漏稅額
。另參照財政部八十四年八月三十日臺財稅第八四一六四四六五四號函發布「稅務違
章案件裁罰金額或倍數參考表」規定「未依規定申請營業登記而營業者，經第一次查
獲者，按所漏稅額處三倍罰鍰。」本件原核認事用法並無違誤為由，乃駁回其復查申
請。原告仍不服，提起訴願，案經台灣省政府八十六年十月十七日八六府訴三字第一
六九七三六號訴願決定略以，本件（一）依原處分機關卷附資料顯示，違章行為當事
人為乙○○、曾煥章（大部分資料均以此名義），惟查原告於復查時於復查申請書載
明當事人為乙○○、曾煥章，被告復查決定書卻以乙○○、曾煥章作成復查決定書，
核有未洽。又上開違章行為人究為何人？曾煥章、丙○○是否同一人？正確的應為何
名義均有待查明。（二）依上開財政部八十六年八月十六日台財稅第八六一九一二二
八○號函修正之「稅務違章案件裁罰倍數參考表」已將第一次查獲者，原按所漏稅額
處三倍罰鍰修正為「按所漏稅額處三倍罰鍰，但於裁罰處分核定前已補辦營業登記，
並已補繳稅款及以書面承認違章事實者，處二倍罰鍰。」，本件依司法院釋字第二八
七號解釋及行政院六十一年六月二十六日台財稅第六二八二號令釋意旨，仍有其適用
，是本件被告於復查決定書及答辯資料均未予以究明是否有上開參考表但書之適用，
故有查明之必要。（三）另原告主張依財政部八十年十二月二十三日台財稅第八○一
二六六二一五號函釋，其進項稅額得專案准予扣抵，被告未予輔導申請，即率予否准
扣抵，自有違誤；此部分被告亦未明本案之輔導情形及原告之進項稅額為何不得扣
抵之依據，亦有待查明等由，將原處分撤銷，著由被告查明後另為處分。嗣經被告八
十六年十二月一日北縣稅法字第一七七三七號重核復查決定以：原告曾煥章是否即為
丙○○乙節，經查原告於申請復查時所附之復查申請書原稿載明為丙○○，然查其上
私章為曾煥章，與卷附原始違章資料相符，復依民法第三條規定「如有用印章代簽名
者，其蓋章與簽名生同等之效力。」依上開規定，被告以乙○○、曾煥章名義作成復
查決定書，本件原核認事用法並無違誤。又原告迄今未辦營業登記，且據其八十五年
八月二十三日出具說明書陳明系爭房屋已銷售完畢，原告並未在被告裁罰處分（八十
五年十一月五日）前補辦營業登記及補繳稅款，本案應無增訂稅捐稽徵法第四十八條
之三規定，適用從輕裁處之餘地，又原告未依法辦理營業登記即行開始營業，雖因不
諳法令規定，仍為有過失，即應受處罰等由，乃維持原核定。原告猶未甘服，提起訴
願，案經台灣省政府八十七年九月十六日八七府訴一字第一六三○六六號訴願決定以
本件原告等因營業稅罰鍰事件申請復查，經被告於八十六年十二月一日以八六北縣稅
法字第一七七三七號復查決定書駁回在案，惟查處分書分別於八十七年五月八日及五
月十一日送達原告收執，有卷附雙掛號回執可稽，其提起訴願之期限三十日加計在途
期間五日，截止日期為八十七年六月十二日及六月十五日。原告遲至八十七年七月二
日（台灣省政府訴願審議委員會收文日期）始向該府提起訴願，顯已逾法定三十日之
期限，原告雖辯稱其於八十七年六月三日八七北縣稅中一字第三○六六二號函檢送稅
款繳款書時收受，顯與卷附雙掛號回執不符。揆諸首揭判例要旨自非所許，訴願應不
予受理。並於理由末指明原告之一姓名為「丙○○」，被告誤其印章為「曾煥章」應
予更正等情。原告不服，提起再訴願，經再訴願決定維持原處分及訴願決定，並自程
序駁回原告提起之再訴願，固非無見。惟查原處分卷加蓋原告印章之掛號郵件收件回
執各一紙，並未記載郵件種類，原告主張其於該次郵遞文件僅收受臺北縣政府稅捐稽
徵處所屬中和分處（下稱中和分處）送達之營業稅繳款書及罰鍰繳款書，而未曾收受
系爭復查決定書，爰於八十七年五月二十九日去函中和分處，退還營業稅繳款書，另
請求寄達復查決定書，嗣中和分處始於八十七年六月三日以八七北縣稅中一字第三○
六六二號函檢送系爭復查決定書及營業稅繳款書予原告，並提出將該函上「違章裁定
處分書」更正為「復查決定書」之更正後中和分處八十七年六月三日八七北縣稅中一
字第三○六六二號函附再審卷可稽。本件經本院以九十一年十月三十日（九一）院登
審四股九○聲再○○一八五字第06737 號函請被告答辯，其答辯意旨略謂：「因承辦
人作業疏失誤寫為違章裁罰處分書，經當事人於九十年九月十四日向該員提出異議，
即依當事人提示公文更正註記」，將該函上「違章裁定處分書」更正為「復查決定書
」，有臺北縣政府稅捐稽徵處九十一年十一月答辯書附卷可稽，並未敘明中和分處八
十七年六月三日檢送之復查決定書為第一次送達？或為八十七年五月八日、同月十一
日分別送達原告系爭復查決定書後，再一次送達？又何以須再一次送達？則聲請人主
張其於民國八十七年五月八日、同月十一日僅收受中和分處送達之營業稅繳款書及罰
鍰繳款書，而未曾收受系爭復查決定書，嗣中和分處於八十七年六月三日以八七北縣
稅中一字第三○六六二號函始檢送系爭復查決定書，即非無據。被告答辯意旨略謂，
原告乙○○、丙○○因營業稅聲請復查事件，依序分別於民國八十七年五月八日、同
月十一日收受原處分（北縣稅法字第一七七三七號復查決定書），有加蓋原告印章之
掛號郵件收件回執各一紙附原處分卷可稽云云，惟該掛號郵件收件回執各一紙，並未
記載郵件種類，已如前述；而臺北縣政府稅捐稽徵處九十一年十一月答辯書復未敘明
中和分處如已於八十七年五月八日、同月十一日分別送達原告系爭復查決定書，為何
於八十七年六月三日再一次送達，而未敘明再一次送達之旨？則一再訴願決定以原告
提起訴願已逾首開法定不變期間，為法所不許，而從程序上予以駁回，是否適法，即
非無疑。原告起訴意旨略謂，其收受系爭復查決定書之日期為八十七年六月四日，因
此於同年七月二日提起訴願，並無逾越法定三十日之期限云云，自有查明之必要，爰
將一再訴願決定撤銷，由訴願機關依法查明系爭復查決定書送達之日期，另為決定，
以昭折服。
據上論結，本件原告之訴為有理由，爰依行政訴訟法施行法第二條、行政訴訟法第九
十八條第三項判決如主文。
中    華    民    國    九十二      年        七      月      十        日
                    最 高 行 政 法 院  第 二 庭
                                審 判 長 法  官      陳  石  獅
                                         法  官      林  清  祥
                                         法  官      彭  鳳  至
                                         法  官      高  啟  燦
                                         法  官      黃  合  文
右  正  本  證  明  與  原  本  無  異
                                         法院書記官  王  福  瀛
中    華    民    國    九十二      年      七        月      十八      日


司法院資訊處製作；財團法人民間司法改革基金會備份。
